臺灣臺中地方法院民事判決
110年度訴字第1335號
原      告  金輝煌商行即李東佶



訴訟代理人  陳頂新律師                      
複代理人    陳相懿律師
            黃譓蓉律師                      
被      告  王子芸  
訴訟代理人  林羿帆律師                      
複代理人    何震謙律師          
            陳秝蕎  
被      告  鄭綺晴  
訴訟代理人  張智宏律師
            黃建誠律師                      
上列當事人間請求損害賠償事件，本院於民國111年4月19日言詞
辯論終結，判決如下：
    主      文
被告甲○○應給付原告新臺幣27萬元，及自民國110年5月14日起至
清償日止，按年息百分之5計算之利息。
原告其餘之訴駁回。
訴訟費用由被告甲○○負擔百分之30，餘由原告負擔。
本判決原告勝訴部分得假執行。但被告甲○○如以新臺幣27萬元為
原告供擔保後，得免為假執行。
原告其餘假執行之聲請駁回。　
    事實及理由
壹、程序事項：
    按訴狀送達後，原告不得將原訴變更或追加他訴，但請求基
    礎事實同一者，不在此限，民事訴訟法第255條第1項第2款
    定有明文。原告起訴原依債務不履行之法律關係為請求權基
    礎，聲明如後述之原告聲明，嗣於訴訟進行中，追加侵權行
    為之法律關係為請求權基礎（見本院卷第289頁至第301頁）
    ，核本件原告主張之原因事實並無變更，即令再追加請求權
    基礎，卷內證據資料仍具有共通性，自得相互援用，基於訴
    訟經濟及紛爭一次解決之原則，應認為二者請求之基礎事實
    同一。是依首揭法條規定，原告上揭追加請求權基礎，核無
    不合，應准許之。　　
貳、實體事項：　　
一、原告主張：伊為遊戲貨幣商，所營項目為虛擬遊戲貨幣之買
    賣，並以新臺幣對遊戲貨幣1比130計價。被告甲○○（下稱甲○○）自民國109年10月15日起、被告丙○○（下稱丙○○）自110
    年1月16日起任職伊，均擔任晚班職員，工作內容均為買賣
    遊戲貨幣。伊於新進員工到職時均有為教育訓練，並表示不
    論何人有調幣需求，必須先向主管告知，並於通訊軟體LINE
    「萬金發發發發」群組（下稱系爭群組）呼籲全體員工防範
    詐欺，並告知如有疑慮應向伊確認。伊官方帳號「萬金銀行
    」亦曾遭第三人假冒，主管即訴外人乙○○並立即於系爭群組
    公告周知，嗣於109年12月25日因第三人假冒主管「佑哥」
    欲詐騙遊戲貨幣，乙○○再度於系爭群組為防堵詐騙之宣導，
    並提醒調幣須事前告知主管且須經同意始得為之。詎於110
    年2月9日上午5時許，第三人冒用乙○○之名義另行創建LINE
    帳號（下稱系爭冒用之人），並向伊商行帳號要求調遊戲貨
    幣1億1700萬（折合新臺幣90萬元），被告獲悉此一鉅額調
    幣之請求，竟未依教育訓練之內容向伊或主管為確認，逕自
    將折合新臺幣90萬元之遊戲貨幣贈與暱稱為「創奕金流」、
    「創奕服務」、「創奕金庫」之玩家，嗣甲○○於系爭冒用之
    人之要求下，竟又提供伊商行帳號之移動帳號認證碼，致伊
    商行帳號遭刪除，相關對話記錄及好友記錄全數遭清除。被
    告於執行職務時，未盡善良管理人注意義務而悖於工作守則
    ，顯有疏失，致伊受有新臺幣90萬元之損害，被告未依債之
    本旨履行勞動契約義務，自有可歸責之事由，應負不完全給
    付之債務不履行責任。又被告於執行職務時，縱伊已完盡教
    育訓練與多次宣導詐騙事項，惟被告因過失不查該冒用之人
    之真實身分，亦未向伊或主管再行確認，而移轉伊之財產即
    相當於新臺幣90萬元之遊戲貨幣予冒用之人，致伊受有新臺
    幣90萬元之損失，兩者間具因果關係，係屬不法侵害伊之財
    產權。爰依民法第226條第1項、第227條、第184條第1項前
    段之規定，請求擇一為伊有利之判決等語。並聲明：被告甲○○、丙○○應各給付伊新臺幣90萬元，及自起訴狀繕本送達翌
    日起至清償日止，按週年利率5%計算之利息。如任一被告已
    為給付，另一被告於該給付範圍內，同免其給付義務。願供
    擔保請准宣告假執行。
二、被告則以：
（一）甲○○部分：伊自任職時起，原告就調取虛擬遊戲貨幣之標
      準作業程序付之闕如，遑論有任何員工教育訓練。原告所
      提對話紀錄，乃同業遭玩家冒名受騙之訊息，無法直接或
      間接推論任何調幣均應得主管同意。伊依主管指示調幣或
      記帳之程序係多年來一貫作法，且兩者移轉遊戲貨幣方式
      差異不大，僅有消費者入帳時間點之區別，則伊循過去作
      法，確實依勞務踐行義務，並無不完全給付之情事。又事
      發當時乃丙○○接獲訊息後，再詢問伊後續操作事宜，倘若
      LINE好友名單已發生變化，舉凡遞出好友邀請、盜用主管
      帳號頭貼及變更帳戶名稱等，伊自無從察覺，實難藉此苛
      責於伊。而原告於本件所受損害肇因於第三人非法行為介
      入，實與員工之行為間不具相當因果關係，自無從向伊請
      求損害賠償。又原告雖具體指出本件虛擬遊戲貨幣之損失
      數額，並提出換算基準，惟線上遊戲公司對於虛擬遊戲貨
      幣，完全禁止作為實體買賣交易之客體，並不具有金錢交
      易價值。縱原告受有上開損害之原因，與伊職務上之疏失
      有因果關係，原告過去缺乏標準作業程序，向員工宣傳防
      範詐騙後，對於調幣或記帳程序一如既往，未適時調整，
      且主管未妥善保管LINE帳戶因而遭受損害，則原告對該損
      害之發生或擴大，自與有過失，且原告對於遭詐騙之風險
      已有所預見，未建立完善之內控程序係損害發生主要之原
      因，自應負90%之過失責任，原告請求伊負損害賠償責任
      應核減為新臺幣9萬元等語置辯。並聲明：原告之訴及假
      執行之聲請均駁回；如受不利判決，願供擔保請准宣告免
      為假執行。
（二）丙○○部分：伊於110年2月9日值班時到職未滿1個月仍在試
      用期內，且就遊戲貨幣買賣交易事務尚不熟悉，無法獨自
      處理，當天接獲乙○○以LINE要求將原告所有遊戲貨幣匯至
      指定遊戲帳戶內，伊遂詢問較資深同事即甲○○如何處理，
      甲○○稱應依乙○○之指示贈幣，當時係由甲○○以主機進行贈
      幣事宜，故當天贈幣事宜及相關決定均係由甲○○所負責。
      又伊到職後，原告並未就遊戲貨幣買賣交易進行教育訓練
      ，且原告或乙○○亦未曾向伊表示，不論何人有調幣需求，
      必須向主管告知等語，原告主張曾於系爭群組為防堵詐騙
      之宣導，惟伊根本未加入系爭群組，原告主張伊有不完全
      給付之情事，並無理由。另原告或乙○○從未向伊說明有關
      記帳與調幣之差別，則乙○○以LINE要求值班人員將遊戲貨
      幣贈與第三人時，伊根本無從認定是否須向原告或乙○○再
      次確認購幣款是否業已匯入原告帳戶，且乙○○時常以私訊
      原告之LINE官方帳號之方式，要求值班員工將遊戲貨幣贈
      與其所指定之第三人，且從未要求值班員工應打電話與其
      確認交易內容或確認款項是否已匯入公司帳戶，則原告主
      張伊未確認即將遊戲貨幣贈與該第三人而有過失云云，並
      非可採。縱認伊有不完全給付情事，原告本件損害之發生
      既大部分可歸責於甲○○，甲○○係屬原告之使用人，則原告
      應承擔其使用人之過失而負與有過失之責，應依民法第21
      7條規定，減輕或免除伊之賠償責任等語置辯。並聲明：
      原告之訴及假執行之聲請均駁回；如受不利判決，願供擔
      保請准宣告免為假執行。
三、兩造不爭執之事項
（一）原告商行之輪班方式為每次2人值班，110年2月9日上午係
      由甲○○及丙○○值班。
（二）丙○○自110年1月16日起至同年2月9日任職於原告，丙○○仍
      於試用期間，且丙○○並未加入原告之「萬金發發發發」公
      司LINE群組中。
（三）證人乙○○與原告負責人李東佶為情侶關係，同時為原告主
      管。
四、本院之判斷：
（一）原告主張甲○○自109年10月15日起、丙○○自110年1月16日
      起任職於原告，均擔任晚班職員，工作內容包含買賣遊戲
      貨幣。被告於110年2月9日值班時，於同日上午5時59分起
      至6時33分間，將原告所有之遊戲貨幣1億1700萬分成18筆
      ，以送禮之方式移轉予暱稱為「創奕金流」、「創奕服務
      」、「創奕金庫」之玩家，提出贈禮紀錄畫面（見本院卷
      第63-67頁）為證，並為被告所不爭執，堪信為真實。
（二）原告主張被告未注意第三人冒用乙○○之名義另行創建LINE
      帳號，向原告商行帳號提出調取遊戲貨幣之需求時，被告
      亦未依教育訓練之內容向原告或主管為確認，即將遊戲貨
      幣贈與玩家，致原告受有折合新臺幣90萬元遊戲貨幣之損
      害，應負賠償責任，則為被告所否認，並以前詞置辯。是
      本件爭點厥為：原告依據債務不履行、侵權行為之法律關
      係，請求被告給付新臺幣90萬元，是否有理由？茲分述如
      下：
    1.按因可歸責於債務人之事由，致為不完全給付者，債權人
      得依關於給付遲延或給付不能之規定行使其權利。因不完
      全給付而生前項以外之損害者，債權人並得請求賠償，民
      法第227條第1、2項分別定有明文。且苟依法律或契約有
      一定之作為義務，債務人若有所作為即得防止結果之發生
      ，因其不作為致發生損害，該不作為與損害間，即難謂無
      因果關係。又關於受僱人應如何服勞務，民法並未設規定
      ，自應依契約約定內容，並服從僱用人之指示，服其勞務
      。如係有償之僱傭契約，受僱人應盡善良管理人之注意義
      務，受僱人倘因未盡善良管理人之注意，而為不完全之勞
      務者，致僱用人受有損害，即應負不完全給付損害賠償責
      任（最高法院105年度台上字第475號判決意旨參照）。次
      按債務不履行之債務人之所以應負損害賠償責任，係以有
      可歸責之事由存在為要件。若債權人已證明有債之關係存
      在，並因債務人不履行債務而受有損害，即得請求債務人
      負債務不履行責任。倘債務人抗辯損害之發生為不可歸責
      於債務人之事由所致，自應由其負舉證責任，如未能舉證
      證明，即不能免責（最高法院97年度台上字第1000號判決
      意旨參照）。　　
　　2.甲○○受雇於原告，並負責買賣遊戲貨幣而受有報酬，揆諸
      首揭規定，甲○○就買賣遊戲貨幣之處理，自應盡善良管理
      人之注意義務。原告主張甲○○未依教育訓練之內容向原告
      或主管為確認，即將遊戲貨幣贈與玩家等語，為甲○○否認
      。證人乙○○雖到庭證稱以：伊為公司主管，調幣額度頂多
      新臺幣3至5萬元，從來沒有發生過分18次的調幣。伊沒有
      以LINE指示員工調幣，對員工教育訓練的內容就金幣買賣
      、卡片級別、等級了解、調幣流程、記帳額度、詐騙宣導
      等都會講。在這次事件前，之前有別間同行也是類似假冒
      老闆被詐騙，伊有向員工宣導2至3次。調幣需員工以電話
      向公司主管通知，公司同意之後才會調幣，當天沒有接獲
      通知等語（見本院卷第274-276頁），惟查，乙○○係原告
      商行之主管，其所為之上開證述，難免偏頗不足採信。且
      如果原告於教育訓練時有告知甲○○調幣前要電話通知主管
      ，則此通知乃平常之程序，為何原告需於LINE群組要員工
      收到不確定的訊息可以打電話給佑哥跟他確認（見本院卷
      第45頁）。原告又提出LINE記錄證明調幣要問主管（見本
      院卷第409-429頁），惟查該LINE記錄是本件事發後之記
      錄（原告稱因甲○○將原告移動帳號認證碼交付他人，致以
      前資料均遭刪除），尚無法為原告有利之認定。足見甲○○
      辯稱原告並未告知調幣要向主管確認一節，應可採信。
　 3、原告曾以第三人假冒原告主管佑哥欲詐騙遊戲貨幣，及其
      他同行遭詐騙之事宜於LINE群組進行防堵詐騙之宣導，甲○○不否認有收到上開訊息。是其於接收上開訊息後，自應
      盡善良管理人之注意義務。甲○○如欲免其責任，則應由甲○○舉證其為不可歸責。參原告提出之「萬金發發發發」群
      組對話內容，原告曾以第三人假冒原告主管佑哥欲詐騙遊
      戲貨幣，及其他同行遭詐騙之事宜進行防堵詐騙之宣導，
      已如前述，甲○○（代號為「八」）則以「了解、傻眼、誇
      張、會不會有人傻傻被騙、好北爛喔、收到、盜名義」等
      語回覆（見本院卷第29-61頁），則甲○○於收到上開訊息
      後，自應更謹慎為之。
　 4、甲○○既為原告處理本件買賣遊戲貨幣之人員，本應盡善良
      管理人之注意義務，甲○○欲免責，依上開說明應舉證證明
      已盡其善良管理人之注意義務。惟甲○○就此高額且不尋常
      之調幣情形未向原告或主管再行確認查證，即逕將原告所
      有之遊戲貨幣1億1700萬分以18次移轉，致原告受有損害
      ，縱認甲○○無法察覺盜用主管帳號為真，然甲○○於系爭冒
      用之人之要求下，竟又提供原告商行帳號之移動帳號認證
      碼，致原告商行帳號遭刪除，若與甲○○對話之人確為其主
      管乙○○，豈會不知悉原告商行帳號之移動帳號認證碼，顯
      然不合常理，甲○○既已知悉前曾有第三人假冒原告主管欲
      詐騙遊戲貨幣之情節，且原告陸續於系爭群組做詐騙宣導
      ，本次面對此高額之調幣及要求提供移動帳號認證碼之不
      合理情形，更應審慎查證對方是否確為其主管乙○○，甲○○
      並未舉證證明其對前開情節已盡查證義務，仍貿然決定將
      原告所有之遊戲貨幣移轉予玩家，致造成原告前開損害，
      顯未盡兩造間僱傭契約之受僱人之善良管理人注意義務甚
      明。甲○○若能本於善良管理人之注意義務向原告或主管確
      認查證，當能發現異狀而停止遊戲貨幣之移轉行為，其有
      所作為即得防止結果之發生，然其卻捨此不為，即屬未盡
      其善良管理人之注意而有過失，甲○○上開所辯，難認可採
      。原告主張甲○○應就此負債務不履行之損害賠償責任，即
      屬有理。至原告另依據侵權行為之法律關係請求，查，甲○○之上開行為並非不法侵害，則原告依據侵權行為之法律
      關係請求損害賠償，即屬無據。　　　
　 5、甲○○又抗辯虛擬遊戲貨幣禁止作為實體買賣交易之客體，
      並不具有金錢交易價值云云。然甲○○將原告所有之遊戲貨
      幣1億1700萬移轉予玩家，致使原告受有折合新臺幣90萬
      元之損害乙節，已據原告提出商行帳號之簡介，及遊戲內
      其他幣商之簡介為證（見本院卷第393-405頁），其上均
      有記載130/144，足見原告主張依照遊戲官方規定，若遊
      戲幣商欲向客戶販賣遊戲幣，新臺幣與遊戲幣比值需至少
      為1：130，幣商售與消費者遊戲幣之比值為1：130，消費
      者將遊戲幣售回幣商之比值為1：144，應為真實，本件原
      告已具體指出本件虛擬遊戲貨幣之損失數額，並提出換算
      基準，遊戲貨幣1億1700萬折合為新臺幣90萬元，復為甲○○所不爭執（見本院卷第365、366頁），則原告主張受有
      新臺幣90萬元之損害，應屬可採。　
　 6、至於丙○○雖與甲○○同時值班，然其自110年1月16日始到職
      ，且依證人乙○○之證述內容可知，丙○○尚在適用期內，並
      無法獨自作業，一定會有資深員工帶領，丙○○
　　　不會自己做，值班遇到突發狀況並無決定處理的權限等語
      （見本院卷第278-279頁）。顯然丙○○係因相信資深員工
      甲○○之指示而在旁觀看，並非當日決定及實際進行贈幣事
      宜之人，且丙○○並未加入系爭群組，為原告所不爭執，就
      原告所稱防堵詐騙之宣導、調幣程序應先得主管同意，難
      認丙○○知悉。本件原告僅就甲○○對其構成債務不履行之損
      害為證明，卻未就丙○○提供之勞務有何未盡忠實執行職務
      ，並盡善良管理人之注意義務，或因故意或過失，不法侵
      害原告之權利，致原告受有損害乙節，舉證以實其說，依
      舉證責任分配原則，原告前揭之主張，難謂有據，應不足
      採。則原告請求丙○○負債務不履行、侵權行為之損害賠償
      責任，即屬無據。
（三）再按損害之發生或擴大，被害人與有過失者，法院得減輕
      賠償金額，或免除之，民法第217條第1項定有明文。民法
      第217條所謂損害之發生或擴大，被害人與有過失云者，
      係指被害人能盡善良管理人之注意，即可避免其損害之發
      生或擴大，乃竟不注意，致有損害發生或擴大之情形而言
      。苟被害人之過失與賠償義務人之行為為損害發生或擴大
      之共同原因，即有其適用。至賠償義務人之行為，究係出
      於故意或過失，在所不問。此項規定之目的在謀求加害人
      與被害人間之公平，倘受害人於事故之發生亦有過失時，
      由加害人負全部賠償責任，未免失諸過酷，是以賦與法院
      得減輕其賠償金額或免除之職權。惟所謂被害人與有過失
      ，須被害人之行為助成損害之發生或擴大，就結果之發生
      為共同原因之一，行為與結果有相當因果關係，始足當之
      ；倘被害人之行為與結果之發生並無相當因果關係，尚不
      能僅以其有過失，即認有過失相抵原則之適用，最高法院
      96年台上字第2627號、80年度台上字第1046號民事裁判要
      旨可資參照。甲○○係原告之受僱人，已如前述，依法自需
      受雇主之指示執行業務，即原告對甲○○本有監督其職務之
      注意義務無疑。查原告雖主張其於新進員工到職時均有為
      教育訓練，惟依證人乙○○之證述內容可知，其對員工之教
      育訓練，係以口頭講述，並未規定要用筆記本或手機記下
      等語（見本院卷第277頁），顯然原告並未備置任何手冊
      可供使用，難認有提供充足之教育訓練。倘原告未證明其
      已盡監督之相當注意，或雖注意仍不免發生損害，未為必
      要之釋明及舉證，僅空言主張所生損失均應由甲○○全部承
      擔，則未免課予位於經濟弱勢之受僱人過重之職務責任。
      原告商行帳號既前已有第三人假冒主管欲詐騙遊戲貨幣之
      情事，復有其他同業已遭詐騙之情形，原告仍未建立標準
      之內控模式，自難諉稱其毫不知上情，且已盡監督之責。
      原告作為管理階層，怠於就損害之發生進行必要預防及監
      管，方致損害發生及擴大，自同有可歸責之事由而難以卸
      責甚明。基此，本院認原告遭詐騙遊戲貨幣一節，甲○○固
      有過失，原告於監督受僱人即甲○○執行職務上未盡善良管
      理人注意義務，其管理上之缺陷亦是損害發生或擴大之重
      要原因，原告對損害之發生或擴大為與有過失，本院自得
      減輕甲○○之賠償責任。從而，本院審酌本件詐騙遊戲貨幣
      之流程，又原告為雇主及甲○○為受雇人之關係，原告未能
      建立標準之內控模式，對本件損害之發生或擴大，應受歸
      責程度較高，併衡量甲○○薪資有限，受僱人所負責任不宜
      過重，以免原告將自身管理不當所造成之損害轉嫁於受僱
      人負擔，經本院衡量結果，認原告及甲○○各需負擔70%及3
      0%之損害賠償責任，故甲○○對原告所負之損害賠償金額應
      減為新臺幣27萬元。　　　
五、從而，原告依不完全給付之債務不履行法律關係，請求甲○○
    給付新臺幣27萬元及自起訴狀繕本送達翌日即110年5月14日
    （見本院卷第95頁）起至清償日止，按年息5%計算之法定遲
    延利息，為有理由，應予准許；逾此部分之請求，則為無理
    由，應予駁回。
六、本件所命給付金額未逾新臺幣50萬元，依民事訴訟法第389
    條第1項第5款規定，法院應依職權宣告假執行。甲○○陳明願
    供擔保，聲請宣告免為假執行，經核原告勝訴部分，核無不
    合，爰酌定相當之擔保金額准許之。至原告敗訴部分，其假
    執行之聲請因訴經駁回而失所依據，應予駁回。
七、本件事證已臻明確，兩造其餘主張陳述及所提證據，與判決
    結果不生影響，爰不一一另行論述，附此敘明。
八、訴訟費用負擔之依據：民事訴訟法第79條。　　
中　　華　　民　　國　　111 　年　　5 　　月　　10　　日
                  民事第六庭    法  官   謝慧敏
正本係照原本作成。
如對本判決上訴，須於判決送達後20日內向本院提出上訴狀。如
委任律師提起上訴者，應一併繳納上訴審裁判費。
中　　華　　民　　國　　111 　年　　5 　　月　　10　　日
                                書記官   黃于娟